臺灣新北地方法院刑事判決
111年度易字第504號
公  訴  人  臺灣新北地方檢察署檢察官
被      告  楊家治



上列被告因詐欺等案件，經檢察官提起公訴（110年度偵緝字第3
425、3426號），本院判決如下：   
    主  文
楊家治犯詐欺取財罪，處有期徒刑11月。又犯竊盜罪，處有期徒
刑8月。應執行有期徒刑1年5月。未扣案之犯罪所得新臺幣6萬8,
000元沒收，於全部或一部不能沒收或不宜執行沒收時，追徵其
價額。
    事  實
一、楊家治意圖為自己不法之所有，分別為下列犯行：
（一）基於詐欺取財之犯意，於民國110年3月25日17時15分許，
      持與高價鑽石相仿之莫桑石（下稱本案珠寶），前往新北
      市○○區○○○路00號典金石純金珠寶店，向朱景傳佯稱略為
      ：本案珠寶為其父於30年前在奧地利購與其母之鑽石，雖
      GIA證書遺失，然保證本案珠寶曾有GIA證書及雕刻有GIA
      雷射標籤，如查證後發現品質不符，願歸還款項云云，而
      朱景傳透過放大鏡檢視結果，發現上面刻印有雷射標籤「
      G..00000000」等字樣，致朱景傳誤以為本案珠寶上刻有G
      IA雷射標籤而為真正的鑽石，因而陷於錯誤，以新臺幣（
      下同）6萬8,000元向楊家治收購鑽石，嗣朱景傳持之送鑑
      定發覺本案珠寶為莫桑石而非鑽石，又聯繫楊家治未果，
      始悉受騙。
（二）基於竊盜之犯意，於110年5月3日12時許，囑託不知情之
      陳緯鵬指派不知情之搬家公司人員李立智前往新北市○○區
      ○○0號之建築物（下稱本案建築物），入內搬運無人看管
      、為周正治所有之大型木雕藝術品共5件（下合稱本案藝
      術品），嗣因李立智於搬運過程遭鄰居制止而未遂。
二、案經朱景傳、周正治分別訴由新北市政府警察局新莊分局、
    三峽分局報告臺灣新北地方檢察署（下稱新北地檢署）檢察
    官偵查起訴。
    理  由
壹、證據能力部分：
　　按被告以外之人於審判外之陳述，雖不符刑事訴訟法第159
    條之1 至第159 條之4 之規定，而經當事人於審判程序同意
    作為證據，法院審酌該言詞陳述或書面陳述作成時之情況，
    認為適當者，亦得為證據。當事人、代理人或辯護人於法院
    調查證據時，知有刑事訴訟法第159 條第1 項不得為證據之
    情形，而未於言詞辯論終結前聲明異議者，視為有前項之同
    意，刑事訴訟法第159 條之5 定有明文。查本判決所引用被
    告以外之人於審判外作成之相關供述證據，雖屬傳聞證據，
    惟公訴人、被告楊家治於本院準備程序均表示同意作為證據
    ，而未對證據能力有所爭執（見本院易字卷第104至105頁）
    ，亦未於言詞辯論終結前聲明異議，本院審酌上開證據資料
    製作時之情況，尚無違法不當及證明力明顯過低之瑕疵，亦
    認為以之作為證據應屬適當，故認前揭證據資料均有證據能
    力。又本判決其餘所引用之非供述證據，查無違反法定程序
    取得之情形，亦均認具證據能力。
貳、實體部分：
一、犯罪事實欄一（一）所示部分：
（一）被告答辯：本案珠寶是我奶奶給我的，當時因為缺錢想要
      脫手，因此證人即告訴人朱景傳（下逕稱其名）以6萬8,0
      00元向我購買，我已經把錢花掉了，對方是專業人士，應
      該要有辦法辨認本案珠寶是否是真的鑽石，朱景傳是確認
      本案珠寶是鑽石才會跟我簽約，而且本案珠寶離開我的視
      線已經有一天時間，朱景傳才說本案珠寶不是鑽石，不知
      道朱景傳有沒有調包，我沒有詐騙朱景傳云云。
（二）本院認定被告就上開部分有罪的理由：
　 1、被告於110年3月25日17時15分許，向朱景傳稱要出賣鑽石
      ，朱景傳因而以6萬8,000元向被告收購被告所持珠寶，被
      告並曾向朱景傳表示該珠寶有GIA證書及GIA雷射標籤之事
      實，被告並未否認（見本院易字卷第218頁），並有下列
      之供述證據及非供述證據可佐，是該等部分事實可以先行
      認定：　
     （1）朱景傳於警詢、偵查及本院審理中之證述【見新北地
          檢署110年度偵字第29624號卷（下稱偵字第29624號
          卷）第5至9、49至53頁、本院易字卷第133至144頁）
          。
     （2）新北市政府警察局板橋分局扣押筆錄（見偵字第2962
          4號卷第15至18頁）。
     （3）被告簽立之典金石純金珠寶店證明單（下稱珠寶證明
          單，見偵字第29624號卷第23頁）。
     （4）台大國際寶石鑑定所鑑定書（見偵字第29624號卷第2
          5頁）。
     （5）典金石純金珠寶店監視器畫面翻拍照片2張（見偵字
          第29624號卷第31頁）。
     （6）扣押物品目錄表（見偵字第29624號卷第19頁）。
     （7）扣案物照片2張（見偵字第29624號卷第32頁）。
　 2、依照被告的答辯方向，此部分有如下爭點：被告當日持之
      以販售與朱景傳的珠寶是否就是本案珠寶？茲分述如下：
 （1）朱景傳於審理中證稱略以：被告當天持本案珠寶到我店裡
      說該珠寶是她爸爸去奧地利買給他媽媽的鑽石，被告還有
      打電話給他媽媽討論出賣的價格，我雖然當場有用檢驗鑽
      石的儀器檢測，但是因為儀器是舊型儀器，所以沒有辦法
      分辨本案珠寶是否為莫桑石，因此本案珠寶有通過舊型儀
      器的檢測，當時我用放大鏡看到本案珠寶上面有雕刻「G.
      ..」加上一排數字，數字如我在珠寶證明單上所書寫的「
      00000000」，我當時之所以會在珠寶證明單上寫「GIA000
      00000」，是因為我用放大鏡照到這些數字，但GIA是我誤
      看，我當時以為這就是GIA雷射標籤，我才會覺得本案珠
      寶是鑽石，被告離開沒多久，我將新式儀器故障排除後，
      檢測本案珠寶，就發現本案珠寶有問題，再用大型顯微鏡
      確認，才驚覺上面刻的不是「GIA」等字樣，所以我打電
      話給被告，向被告表示隔天要把錢拿回來，我再將本案珠
      寶退回去給他，但後來被告僅表示會再跟我聯絡後就失聯
      等語（見本院易字卷第134至138頁），對照珠寶證明單上
      面記載略為：「30年前奧地利爸買給媽，證不見了」、「
      當下GIA00000000查不到」、「可能是莫桑石」等文字，
      可以證明朱景傳在向被告收購本案珠寶後，的確因發現本
      案珠寶有可能是莫桑石而為上開註記，加以朱景傳於事後
      隨即將本案珠寶送往台大國際寶石鑑定所鑑定真偽，於11
      0年3月29日鑑定出結果為莫桑石一節，亦有台大國際寶石
      鑑定所鑑定書在卷可查（見偵字第29624號卷第25頁），
      亦與朱景傳上開證述相符，併參酌被告與朱景傳前無夙怨
      ，朱景傳應不致於為構陷被告入罪，而設局誣陷被告進而
      為虛偽陳述，足認朱景傳上開證詞，可以採信。則綜合朱
      景傳的證述及上開書證，堪信被告販售與朱景傳的珠寶就
      是本案珠寶莫桑石。
 （2）被告雖辯稱其交付珠寶給朱景傳後，該珠寶已經離開自己
      的視線達1日，朱景傳可能已經將珠寶掉包云云。然被告
      於偵查中先供陳略為：這個鑽石是朋友欠我錢給我拿去轉
      賣的，我拿給朱景傳的時候他有仔細檢查，證明是真的，
      隔天朱景傳才跟我說是假的云云（見新北地檢署110年度
      偵緝字第3426號卷第39頁），復於本院準備程序中表示略
      為：該鑽石是我祖母留給我的云云（見本院易字卷第103
      頁），可見被告對於取得珠寶的說法已前後供述不一，且
      被告又未能提出其所售與朱景傳的珠寶上確實雕刻有GIA
      雷射標籤的相關證明，則被告持之售與朱景傳的珠寶是否
      為真的鑽石，已有疑問，參以被告於本院審理中曾表示略
      為：我曾經受朋友委託將鑽石拿到當舖典當，後遭人發現
      是假鑽石我就立刻把鑽石拿回去還給朋友云云（見本院易
      字卷第143頁），可知被告曾經有經手假鑽石的經驗，足
      悉被告有獲取假鑽石的管道，則綜合上開證據，堪認被告
      當時拿給朱景傳的珠寶並非鑽石，而為本案珠寶莫桑石。
      因此被告辯稱其所售與朱景傳的珠寶是真的鑽石，而遭朱
      景傳調包為莫桑石云云，應屬臨訟杜撰之詞，無從採信。
 （3）綜上，被告持本案珠寶向朱景傳佯稱本案珠寶有GIA證書
      及GIA雷射標籤云云，致朱景傳誤信本案珠寶是真的鑽石
      之行為，確已對朱景傳施用詐術，並使朱景傳陷於錯誤而
      交付6萬8,000元以購買本案珠寶，則被告上開行為該當詐
      欺取財罪，殆無疑義。　　　
二、犯罪事實欄一（二）所示部分：
（一）本院認定被告就上開部分有罪的理由：
　 1、被告在本院審理時明白承認上開事實（見本院審易字卷第
      頁68至69頁、本院易字卷第102頁），並有下列供述及非
      供述證據可以佐證，足見被告的自白與事實相符，可以採
      信：
　　　（1）證人即告訴人周正治（下逕稱其名）於警詢及本院
           審理中之證述【見新北地檢署110年度偵字第30478
           號卷（下稱偵字第30478號卷）第9至11頁、本院易
           字卷第65頁】。
      （2）證人李立智（下逕稱其名）於警詢及偵查中之證述
           （見偵字第30478號卷第13至15、93至97頁）。
　　　（3）證人陳緯鵬（下逕稱其名）於警詢及偵查中之證述
           （見偵字第30478號卷第13至15、93至97頁）。
　　　（4）李立智與康誠搬家貓仔通訊軟體LINE對話紀錄（見
           偵字第30478號卷第33至35頁）。
　　　（5）祥優搬家人員車輛派車單（見偵字第30478號卷第37
           頁）。
　　　（6）李立智名片及車牌號碼000-0000號貨車照片（見偵
           字第30478號卷第31頁）。
　　　（7）新北市○○區○○0號現場照片8張（見偵字第30478號卷
           第39至45頁）。
   2、刑法第321條第1項第1款所謂有人居住之建築物，雖不以
      行竊時居住之人即在其內為必要，但必須通常為人所居住
      之處所，始足以當之（最高法院47年台上字第859號判決
      意旨參照）。周正治於本院審理中供稱略為：我當時雖然
      沒有住在本案建築物，但被告還是不應該搜刮我的東西等
      語（見本院易字卷第65頁），已知周正治當時並未居住於
      本案建築物，而從本案建築物的現場照片顯示略為：本案
      建築物外觀老舊，房屋大門缺少門扇，且屋外佈滿落葉一
      節，有本案建築物現場照片8張在卷可佐（見偵字第30478
      號卷第39至45頁），可見本案建築物實際上沒有人居住的
      痕跡，堪認本案建築物並非上開條文所稱之現有人居住的
      建築物或住宅，因此被告於本案建築物內竊取本案藝術品
      未果的行為，僅該當刑法第320條第3項、第1項之普通竊
      盜未遂罪。
三、綜上，本件事證明確，被告就犯罪事實欄一（一）、（二）
    所示犯行，均可認定，應依法論科。
四、論罪科刑：
（一）罪名及罪數關係：
　 1、核被告就事實欄一（一）所為，是犯刑法第339條第1項之
      詐欺取財罪，就事實欄一（二）所為，是犯刑法第320條
      第3項、第1項之竊盜未遂罪。本案被告竊取本案藝術品的
      行為，僅構成普通竊盜未遂罪，已經本院說明如前，且經
      本院當庭補充告知被告本案另可能涉犯刑法第320條第3項
      、第1項之竊盜未遂罪（見本院易字卷第131頁），並使檢
      察官及被告就此部分為言詞辯論，自無礙被告攻擊防禦權
      利之行使，爰依刑事訴訟法第300條之規定變更起訴法條
      予以審理，併此敘明。
　 2、被告就事實欄一（二）部分，利用不知情之陳緯鵬、李立
      智遂行本件犯行，為間接正犯。
　 3、被告就事實欄一（一）、（二）所示犯行，犯意各別，行
      為互殊，應予分論併罰。
（二）刑之減輕：
　　　被告囑託陳緯鵬指派李立智前往本案建築物搬運本案藝術
      品的行為，已著手於竊盜本案藝術品的實行而不遂，為未
      遂犯，應依刑法第25條第2項規定，按既遂犯之刑減輕之
      。　　
（三）量刑：
　 1、就事實欄一（一）所示詐欺取財犯行：　　
      爰以行為人之責任為基礎，審酌被告不思以正當管道賺取
      金錢，反以假鑽石對朱景傳施以詐術，騙取朱景傳6萬8,0
      000元，犯罪情節非輕，雖然所生損害並未非常嚴重，然
      被告犯後否認犯行，又未能與朱景傳達成和解，可見被告
      對於其所犯毫無悔意，犯後態度惡劣；本院考量朱景傳請
      求從重量刑的意見（見本院易字卷第145頁），再兼衡被
      告自述國中畢業之智識程度、之前從事廚師工作、未婚，
      無須扶養任何人之家庭及經濟情況（見本院易字卷第145
      頁）等一切情狀，量處如主文所示之刑。
　 2、就事實欄一（二）所示竊盜犯行：
　　　審酌被告不努力工作賺錢，反而企圖不勞而獲，想要竊取
      周正治的財物，顯然欠缺尊重他人財產權的觀念，且其竊
      取的手段，是利用不知情的搬家公司人員，使他人無端捲
      入犯罪行為的一環，犯罪手段可惡，再參以被告於本案犯
      行前，曾有多次竊盜紀錄之素行，有臺灣高等法院被告前
      案紀錄表可佐（見本院易字卷第9至27頁），及考量被告
      坦承的犯後態度及實際上並未造成周正治的財產損害，併
      衡酌被告上開智識程度、職業、家庭經濟狀況等一切情狀
      ，量處如主文所示之刑。
（四）定應執行刑：
　　　數罪併罰之定應執行之刑是一種特別的量刑過程，相較於
      刑法第57條所定科刑時應審酌之事項係對一般犯罪行為的
      裁量，定應執行刑之宣告，是對犯罪行為人本身及所犯各
      罪之總檢視，除應考量行為人所犯數罪反應出的人格特性
      外，並應權衡審酌行為人犯行之反社會性、刑罰適應性與
      整體刑法目的及相關刑事政策，在量刑權之法律拘束性原
      則下，除依刑法第51條所定方法為量刑自由裁量權之外部
      界限外，並應受法秩序理念規範之比例原則、平等原則、
      責罰相當原則、重複評價禁止原則等自由裁量權之內部抽
      象價值要求界限之支配，使刑度能輕重得宜，罰當其責，
      以符合法律授與裁量權之目的，兼顧刑罰衡平原則。秉此
      原則，考量被告所犯2罪分別為詐欺取財罪及竊盜罪，罪
      質不同，且行為時間分別為110年3月25日及110年5月3日
      ，時間間隔數月，兩者非難重複程度低，因此應執行與原
      宣告刑較為接近的刑度，方能收矯治之效，爰定應執行刑
      如主文所示。
五、沒收部分：
    犯罪所得，屬於犯罪行為人者，沒收之。但有特別規定者，
    依其規定。前二項之沒收，於全部或一部不能沒收或不宜執
    行沒收時，追徵其價額。刑法第38條之1第1項、第3項分別
    定有明文。被告持本案珠寶向朱景傳詐得之6萬8,000元為犯
    罪所得，依上開規定，應予宣告沒收，並於全部或一部不能
    沒收或不宜執行沒收時，追徵其價額。至扣案之本案珠寶雖
    為供被告犯罪所用之物，然現已為朱景傳所有，爰不予宣告
    沒收，附此敘明。
參、據上論斷，應依刑事訴訟法第299條第1項前段、第300條，
    判決如主文。
本案經檢察官陳香君偵查起訴，由檢察官林佳勳、邱稚宸到庭執
行公訴。
中　　華　　民　　國　　111 　年　　11　　月　　21　　日
                  刑事第十六庭  審判長法  官  黃志中
　　　　　　　　　
                                      法  官  時瑋辰
　　　　　　　　　　　　　　　　　　　
                                      法  官  薛巧翊
上列正本證明與原本無異。
如不服本判決，應於判決送達後20日內敘明上訴理由，向本院提
出上訴狀 (應附繕本) ，上訴於臺灣高等法院。其未敘述上訴理
由者，應於上訴期間屆滿後20日內向本院補提理由書「切勿逕送
上級法院」。
                                      書記官  黃伊媺
中　　華　　民　　國　　111 　年　　11　　月　　21　　日
附錄本案論罪科刑法條全文：
中華民國刑法第339條：
意圖為自己或第三人不法之所有，以詐術使人將本人或第三人之
物交付者，處五年以下有期徒刑、拘役或科或併科五十萬元以下
罰金。
以前項方法得財產上不法之利益或使第三人得之者，亦同。前二
項之未遂犯罰之。

中華民國刑法第320條
意圖為自己或第三人不法之所有，而竊取他人之動產者，為竊盜
罪，處5年以下有期徒刑、拘役或5百元以下罰金。
意圖為自己或第三人不法之利益，而竊佔他人之不動產者，依前
項之規定處斷。
前二項之未遂犯罰之。